臺灣高等法院刑事判決
109年度上易字第2407號
上  訴  人  臺灣新北地方檢察署檢察官
被      告  黃筱婷


選任辯護人  粘舜權律師
            陳展誌律師
上列上訴人因被告毀損案件，不服臺灣新北地方法院109年度易
字第499號，中華民國109年10月30日第一審判決(起訴案號：臺
灣新北地方檢察署109年度調偵續字第28號)，提起上訴，本院判
決如下：
    主  文
原判決撤銷。
乙○○犯毀損他人物品罪，處拘役貳拾日，如易科罰金，以新臺幣
壹仟元折算壹日。
    事  實
一、乙○○與甲○○、丙○○夫妻均為新北市土城區員林街「○○○○大廈
    」社區之住戶，乙○○與甲○○均曾擔任「○○○○大廈」社區管理
    委員會主任委員，二人對社區公共事務有不同意見。詎乙○○
    因此心生不滿，竟基於毀棄損壞之犯意，於民國108年4月22
    日17時5分、同日19時33分許，在上開社區地下2樓停車場內
    ，手持直立雨傘刮傷甲○○所有，且為甲○○、丙○○共同管領使
    用，並停放在第44號停車格內之車牌號碼0000-00號自用小
    客車(下稱系爭汽車)左側車身，造成左側車身之刮痕2道(如
    卷附編號2、5之照片)，致該車外觀受有明顯且非輕之損壞
    ，使其通常之效用及原有之價值已受到相當程度的減損，足
    以生損害於甲○○、丙○○。
二、案經甲○○、丙○○訴請新北市政府警察局土城分局報告臺灣新
    北地方檢察署偵查後提起公訴。
    理  由
壹、證據能力
    本判決所引用之供述證據，檢察官、被告乙○○及辯護人均 
    未爭執各該證據之證據能力，本院審酌該等供述證據作成時
    情況，並無違法取證之瑕疵，與待證事實均具有關聯，以之
    作為證據應屬適當，且檢察官、被告及辯護人迄至言詞辯論
    終結前亦未就證據能力部分聲明異議。又本判決所引用之非
    供述證據，均與本件事實具有自然關聯性，且無證據證明係
    公務員違背法定程序所取得，是後述所引用之供述及非供述
    證據均有證據能力，先予敘明。
貳、實體部分　　
一、訊據被告矢口否認有何上開犯行，辯稱：伊當日在社區停車
    場要開車去接小孩，因外面下雨，故將原置放在伊停車格內
    地上之雨傘拾起，並在車旁先行測試雨傘自動彈開之功能後
    收起，試完後即攜帶雨傘上車出門。自告訴人提出之2段監
    視器錄影畫面顯示，伊未曾故意對系爭汽車為敲打或破壞之
    動作，於開啟雨傘之當下，伊亦未感覺到傘尾尖端有碰觸到
    系爭汽車，再者，伊當時所持之雨傘尖端為圓弧狀平滑設計
    ，縱有碰觸到系爭汽車，應無刮傷系爭汽車車身之可能，伊
    並無毀損之行為，亦無毀損之故意等語。
二、經查：
(一)被告與告訴人甲○○、丙○○夫妻均為前址「○○○○大廈」社區之
    住戶，被告與告訴人甲○○均曾擔任該社區管理委員會主任委
    員。被告於108年4月22日17時05分許，在上開社區地下2樓
    停車場被告之停車格與系爭汽車(第44號停車格)間之走道，
    手持直立雨傘開傘後收起；又於同日19時33分許，手持直立
    雨傘行經相同地點等情，為被告所自承(見原審易字卷第41
    頁)，核與證人甲○○、丙○○於偵查中之證述(見偵字第15854
    號卷第23至24頁）相符，並有監視錄影畫擷圖及圖示(見偵
    字第15854號卷第10頁)、兩車停車車距照片(見偵字第15854
    號卷第37頁)、原審109年9月25日勘驗筆錄及擷圖(見原審易
    字卷第63至64、77至89頁)，及本院擷取現場監視器錄影108
    年4月22日之17時05分27及28秒、同日19時33分04秒之畫面(
    見本院卷第169至175)在卷可稽，首堪認定。
(二)證人即告訴人甲○○、丙○○於偵查中大致證稱：系爭汽車登記
    在甲○○名下，為甲○○、丙○○共同使用。因系爭汽車兩年間陸
    續出現刮痕，故丙○○自108年4月19日開始以紙板標記系爭汽
    車出現之刮痕，1天看2次，比對有無新的刮痕，於同年月22
    日17時30分許，發現有2道新的刮痕，故調閱監視器畫面，
    發現被告用雨傘〈按告訴人另稱被告持不明物體，詳後述〉刮
    系爭汽車左側車門，造成車門有2道刮痕，如卷附編號2、5
    照片所示刮痕〈按告訴人稱卷附編號5照片所示刮痕為不明物
    刮到，詳後述〉等語(見偵字第15854號卷第23至24頁)，並有
    系爭汽車如編號2、5照片所示車損及告訴人繪製之系爭汽車
    左側刮痕位置圖(見偵字第15854號卷第11、13、25頁)在卷
    可參，可見告訴人甲○○、丙○○證述被告於上開時、地涉犯毀
    損系爭汽車所造成之車體刮痕，係指卷附編號2、5照片所示
    之駕駛座門把前方刮痕、駕駛座後方座位車門左下角之刮痕
    乙節，可以認定。　　
(三)依告訴人提出監視器錄影光碟（聲證一，置於偵續卷資料袋
    內），經臺灣新北地方檢察署檢察事務官於108年10月3日當
    庭勘驗，勘驗結果略以：⒈檔案「0000-00-000-00-00.mpg」
    ：17時5分27秒至31秒間，被告雨傘戳到系爭汽車車門兩次
    。⒉檔案「0000-00-00-00-00.mpg」：19時33分4秒，被告雨
    傘再次劃過系爭汽車車門等情；復經該署檢察官於109年4月
    7日當庭勘驗，勘驗結果略為：⒈監視器畫面17:05:28顯示被
    告將傘撐開，並以傘尖去碰觸系爭汽車左側前門。⒉監視器
    畫面時間19:33:05，被告用傘尖碰觸系爭汽車左側前門等情
    ，有勘驗筆錄在卷可查(見偵續卷第77頁，調偵續卷第10至1
    1頁）；惟依上開勘驗筆錄所載，尚未能發現被告上開時點
    之動作細節及其持傘碰觸系爭汽車之確切位置，是原審於10
    9年9月25日再當庭勘驗同一監視器錄影光碟，勘驗結果如下
    ：
  ⒈檔案「0000-00-00-00-00.mpg」：
  ⑴畫面顯示時間（下同）17:05:16，被告自系爭汽車駕駛座旁
    往車尾方向走去，於後座玻璃可見被告蹲下左手拿取一把雨
    傘，並將透明雨傘防水套丟棄至系爭汽車後方。
  ⑵於17:05:26，被告左手持傘臉朝柱子後退，後退至系爭汽車
    駕駛座附近，被告左手持傘按鈕開傘，傘面自動往左彈向系
    爭汽車，傘尾尖端處先碰觸駕駛座門把後方1下，被告持傘
    往自己方向縮，傘面張開的情況下，持傘再往駕駛座門把前
    方抖動，由下往上刮1下，被告再持傘抖動後(未碰觸到系爭
    汽車)，將傘收起。
  ⑶於17:05:44，45號停車格之被告車尾燈亮起，隨即駛離現場
    。
  ⒉檔案「0000-00-00-00-00.mpg」：
　　19:32:04被告駕車停於45號停車格，19:32:55被告右手肘掛
    一提袋自其車輛車尾處走向其車輛副駕駛座處，19:33:03被
    告於系爭汽車車頭處，左手持黑色、淺色各一把雨傘、右手
    肘掛一提袋，朝車尾處前行，被告行經系爭汽車駕駛座旁時
    ，左手向外揮動，黑色雨傘傘尾觸碰駕駛座門把下方1下，
    被告持續前進，將2把雨傘放置於被告停車位後方，復返回
    被告汽車副駕駛旁，與小孩沿被告汽車旁離開畫面。上開勘
    驗結果，有原審勘驗筆錄及錄影畫面擷圖在卷可佐(見原審
    易字卷第63至64、77至89頁)。
  ⒊由前述原審勘驗筆錄所載，可見被告於17時5分許，開傘之過
    程中，傘尾尖端處碰觸駕駛座門把前方1下該情，另依本院
    擷取監視器錄影17時33分04秒畫面，可見被告持傘尾尖端處
    碰觸系爭汽車駕駛座門把前方，另17時05分27秒、28秒畫面
    ，亦可見被告持打開之雨傘之傘尾尖端處碰觸系爭汽車駕駛
    座門把處，並有上開監視器錄影畫面擷圖在卷可稽(見本院
    卷第169至175頁)，另依原審勘驗筆錄所載，可知被告上開
    時間係處於行走狀態，並非靜止不動，故而被告手部所持傘
    尖碰觸系爭汽車之位置，亦附隨有拖曳之情，與告訴人所證
    述108年4月22日下午第2次檢查系爭汽車時，出現新的刮痕
    ，及告訴人提出編號2、5照片所示之車損、刮痕位置圖大致
    相符，堪認系爭汽車在駕駛座門把前方有1道縱向刮痕、駕
    駛座後方座位車門左下角刮痕，均係被告於上開時間，以上
    述傘尖碰觸系爭汽車駕駛座門把處，因著被告本身之行走狀
    態，其所持之雨傘亦隨之有拖曳，造成系爭汽車外觀之刮痕
    甚明。至於告訴人甲○○、丙○○均證稱被告持不明物移到系爭
    汽車左側車門板金2道刮痕，並稱卷附編號5之照片車損(即
    系爭汽車駕駛座後方座位車門左下角刮痕)係被告以不明物
    刮到乙情，顯與原審勘驗筆錄所載之客觀情形不符，是告訴
    人此部分所述，顯有誤會，併予指明。 
(四)被告雖以上開情詞置辯，然查：108年4月22日在新北市土城
    區確有降雨紀錄，臺北、板橋氣象站亦均有降雨紀錄，此有
    土城觀測站2019年1至6月11日逐日降水量年表、交通部中央
    氣象局2019年臺北、板橋氣象站逐日雨量資料(見偵字第158
    54號卷第34、42至45頁)在卷可稽，但依上開降雨紀錄，可
    知同年月19至22日連續4日，于新北市土城區均有降雨紀錄
    ，此有同前之降雨資料可資憑認，且該雨傘原先即置放於地
    下停車場停車格44至45號間之走道，此由被告打開該把雨傘
    時，尚有將透明雨傘防水套須取下，有原審前述勘驗筆錄及
    告訴人所提出之現場照片(見偵字第15854號卷第35頁)可稽
    ，可見此把雨傘於上開降雨之日，被告甫攜帶外出而使用過
    ，實無測試雨傘自動彈開功能之必要，且被告前述開合該把
    雨傘之動作，在上開2個時段，均非僅一次開合而已，且各
    該次開合動作，均各有2次碰觸到系爭汽車駕駛座車門把附
    近之車體，參以被告於第1次(即同日17時5分)碰觸到系爭汽
    車駕駛座車門後，竟讓此種碰觸系爭汽車之相同情事，接連
    發生，被告蓄意以此方式，藉著傘尖碰觸而毀損系爭汽車外
    觀之主觀犯意，已然表露無遺，而具有毀損系爭汽車車體之
    主觀犯意。
(五)如上所述，系爭汽車於108年4月22日下午7時30分左右(依常
    情判斷，應在同日下午7時33分被告離開停車場以後)，告訴
    人再度檢查時，已有新的車體刮痕，出現在系爭汽車駕駛座
    門把前方有1道縱向刮痕、駕駛座後方座位車門左下角刮痕
    各1道之毀損情形，而系爭汽車上開車體刮痕，致其車體外
    觀受有明顯且非輕之損壞，使其通常之效用及原有之價值已
    受到相當程度的減損，被告毀損之犯行，亦堪認定。是以被
    告以上開情詞為辯，顯不足採。另辯護人以被告雖有如勘驗
    筆錄所載，碰觸系爭汽車之車體，但被告僅有雨傘開合動作
    ，是不小心碰觸到，亦與故意毀損之要件不符云云，惟如上
    所述，本院認定被告上開藉由雨傘開合動作，造成系爭汽車
    左側車體毀損之情形，係故意為之，是以辯護意旨亦非可取
    。
三、綜上，本件事證明確，被告毀損系爭汽車左側車體外觀之犯
    行，洵堪堪以認定，自應依法論罪科刑。　　
四、法律適用說明
(一)按行為後法律有變更者，適用行為時之法律，但行為後之法
    律有利於行為人者，適用最有利於行為人之法律，刑法第2
    條第1項定有明文。查被告行為後，刑法第354條業經總統於
    108年12月25日以華總一義字第10800140641號令修正公布，
    並於同年月27日生效，修正前刑法第354條原規定：「毀棄
    、損壞前2條以外之他人之物或致令不堪用，足以生損害於
    公眾或他人者，處2年以下有期徒刑、拘役或5百元以下罰金
    。」；修正後則規定：「毀棄、損壞前2條以外之他人之物
    或致令不堪用，足以生損害於公眾或他人者，處2年以下有
    期徒刑、拘役或1萬5千元以下罰金。」。即上開修正後刑法
    第354條規定僅係將罰金依刑法施行法第1條之1第2項本文規
    定，修正提高30倍，以增加法律明確性，罪刑並無變更，於
    本案尚不生新舊法比較之問題。是本案被告所犯毀損他人物
    品之犯行，自應適用裁判時即現行刑法第354條之規定。
(二)核被告所為，係犯刑法第354條之毀損他人物品罪。被告基
    於同一毀損系爭汽車車體外觀之單一犯意，於如事實欄所載
    之時間，接續藉由雨傘開合之反覆數個舉動，以傘尖碰觸系
    爭汽車上述車體造成刮痕之結果，顯係於密切接近之時地實
    施，侵害同一之法益，各行為之獨立性極為薄弱，依一般社
    會健全觀念，在時間差距上，難以強行分開，在刑法評價上
    ，以視為數個舉動之接續施行，合為包括之一行為予以評價
    ，較為合理，則屬接續犯，而為包括之一罪。
五、原審未察遽為被告無罪之諭知，尚有未洽。檢察官上訴指摘
    原判決諭知無罪為不當，請求撤銷改判，為有理由。爰審酌
　　被告為智慮成熟之成年人，僅因與告訴人甲○○先後擔任社區
    主任委員之緣故，在所行之社區公共事務上，遭告訴人甲○○
    指摘，而有不同意見，竟心生不滿，藉由如事實欄所載之手
    段，刮損告訴人等共同使用之系爭汽車，造成該車左側車身
    有刮痕之犯罪動機、目的及手段，復考量被告於偵查、原審
    及本院審理時均否認犯行，雖表達有意以過失造成車損之情
    形與告訴人和解，然因和解條件不一致，迄今未與告訴人達
    成和解，致未能填補告訴人所受損害，並取得告訴人之諒解
    等之犯罪後態度，及造成告訴人財產損失之程度，兼衡被告
    大學畢業之智識程度，已婚、育有未成年子女2名、經濟狀
    況小康之家庭經濟狀況，及其前無任何犯罪科刑紀錄，有本
    院被告前案紀錄表在卷可查等一切情狀，量處如主文所示之
    刑，併諭知易科罰金之折算標準，以資懲儆。
六、沒收部分：
    本案供被告用以毀損告訴人系爭汽車之雨傘1支，雖為供本
    案犯罪所用之物，惟該雨傘係屬現今社會吾人日常生活常見
    之物，價值不高，一般人均可輕易取得相類之物，且該物有
    其日常生活上之特定用途，亦非經常性被持以作為犯罪工具
    使用，對之諭知沒收以防止再犯之效果有限，難認有刑法上
    之重要性，爰不予宣告沒收，附此敘明。
據上論斷，應依刑事訴訟法第369條第1項前段、第364條、第299
條第1項前段，刑法第354條、第41條第1項前段，刑法施行法第1
條之1第1項，判決如主文。
本案經檢察官朱曉群提起公訴，檢察官高肇佑提起上訴，檢察官
孟玉梅到庭執行職務。
中　　華　　民　　國　　110 　年　　5 　　月　　25　　日
　                刑事第二十一庭審判長法　官　許宗和
　                                    法　官　黃玉婷
　                                    法　官　黃惠敏
以上正本證明與原本無異。
如不服本判決，應於收受送達後20日內向本院提出上訴書狀，其
未敘述上訴之理由者並得於提起上訴後20日內向本院補提理由書
（均須按他造當事人之人數附繕本）「切勿逕送上級法院」。
                                      書記官　吳錫欽
中　　華　　民　　國　　110 　年　　5 　　月　　25　　日
附錄：本案論罪科刑法條全文
中華民國刑法第354條
毀棄、損壞前二條以外之他人之物或致令不堪用，足以生損害於
公眾或他人者，處2年以下有期徒刑、拘役或1萬5千元以下罰金
。